臺灣高雄地方法院民事判決
111年度雄簡字第1077號
原      告  賴傳雲  
被      告  曾介民  

上列當事人間損害賠償事件，經本院於民國111 年7 月21日言詞
辯論終結，判決如下：
    主      文
被告應給付原告新臺幣壹拾捌萬陸仟陸佰玖拾貳元。
原告其餘之訴駁回。
訴訟費用由原告負擔十分之一，餘由被告負擔。
本判決第一項得假執行，但被告以新臺幣壹拾捌萬陸仟陸佰玖拾
貳元供擔保後免為假執行。
    事實及理由
一、被告經合法通知，未於言詞辯論期日到場，核無民事訴訟法
    第386 條所列各款情形，爰依原告之聲請，由其一造辯論而
    為判決。
二、原告主張：被告於民國109 年4 月30日17時10分許，駕駛車
    牌號碼0000-00 號自用小客車沿高雄市前鎮區光華三路由西
    往東方向行駛，行經距離中山三路口以東約100 公尺處，因
    超車未保持適當之間隔，適有伊騎乘車牌號碼000-000 號普
    通重型機車（下稱系爭機車）沿同方向行駛，兩車因此發生
    碰撞（下稱系爭交通事故），造成伊受有左鎖骨骨折、左肩
    胛骨骨折及臉部四肢多處挫擦傷（下稱系爭傷害），系爭機
    車亦有損壞，伊已支出醫療費用新臺幣（下同）90,802元、
    藥品費用12,600元、看護費用72,000元、往返醫院交通費3,
    150 元、系爭機車修理費用4,500 元、除疤雷射費用43,200
    元，另伊因受有系爭傷害受有不能工作之損失20,000 元及
    精神上之痛苦請求賠償慰撫金100,000 元，合計346,252 元
    ，經扣除保險公司理賠金數額後，依民法侵權行為之規定提
    起本訴等語，並聲明：㈠被告應給付原告200,000 元。㈡請依
    職權宣告假執行。
三、被告未於言詞辯論期日到庭爭執，亦未提出書狀作何聲明或
    陳述。
四、得心證之理由：
　㈠按因故意或過失，不法侵害他人之權利者，負損害賠償責任
    ；按汽車、機車或其他非依軌道行駛之動力車輛，在使用中
    加損害於他人者，駕駛人應賠償因此所受之損害，民法第18
    4 條第1 項前段及第191 條之2 前段定有明文。次按汽車超
    車時，前行車減速靠邊或以手勢或亮右方向燈表示允讓後，
    後行車始得超越。超越時應顯示左方向燈並於前車左側保持
    半公尺以上之間隔超過，行至安全距離後，再顯示右方向燈
    駛入原行路線，道路交通安全規則第101 條第1 項第5 款亦
    有明定。
　㈡原告主張之上開事實，業據其提出車輛行車事故鑑定委員會
    鑑定意見書、阮綜合醫院診斷證明書、醫院收據及估價單等
    件為證，並有系爭交通事故現場圖、現場照片、談話紀錄表
    、調查報告表㈠、㈡-1及初步分析研判表等證在卷可稽，而被
    告經合法通知則未到庭爭執，亦未提出書狀作何答辯或陳述
    ，經本院調查前揭證據資料後，堪認原告之主張為真實。被
    告曾為領有駕駛執照之人，自應知悉並注意遵守上開交通安
    全規範，且依當時天候晴、日間自然光線、柏油路面乾燥無
    缺陷、無障礙物、視距良好，並無不能注意之情形，然被告
    竟疏未注意於此，致其車輛右側車身與原告系爭機車左側車
    身發生碰撞，肇生系爭交通事故，為有過失，復與原告所受
    損害間具有相當因果關係，揆諸上開規定，被告自應負賠償
    之責，茲就原告請求各項明細有無理由分述如下：
　⒈醫療費用：
　　原告主張其因系爭傷害至阮綜合醫院治療，支出醫療費用合
    計90,802元，有提出診斷證明書及收據附卷可稽（見本院卷
    第103 頁、第105 頁），核屬必要，此部分請求為有理由。
　⒉藥品費用：
　　原告主張其因系爭傷害而支出購買外傷及外用藥品費用12,6
    00元，並提出收據在卷（見本院卷第99頁），衡以原告所受
    之系爭傷害情狀，亦屬必要，其所請即屬有據。
　⒊相當於看護費用之損害：
　　原告因受系爭傷害需專人照護2 個月等情，有前揭阮綜合醫
    院診斷證明書在卷可稽（見本院卷第109 頁）。又原告主張
    以每日2,000 元計算，請求被告賠償看護費用72,000元，核
    以一般聘用看護行情大致相符，尚屬允當，應予准許。
　⒋交通費用：
　　原告主張其因受有系爭傷害須搭乘計程車往返醫院云云，然
    迄本件言詞辯論終結始終未能提出何車資證明單及就醫收據
    ，原告是否真有為就醫而實際搭乘計程車並支出費用，已非
    無疑，縱認原告真如其所述有此部分費用之支出，惟系爭傷
    害傷勢主要位於上身，下肢僅有擦挫傷，亦難認其就診均有
    使用計程車為專人專車接送之必要，是其請求為無理由，應
    予駁回。
　⒌系爭車輛修復費用：
　　按不法毀損他人之物者，被害人得請求賠償其物因毀損所減
    少之價額，民法第196 條定有明文。請求賠償物被毀損所減
    少之價額，得以修復費用為估定之標準，但以必要者為限，
    如修理材料以新品換舊品，應予折舊，最高法院77年5 月17
    日第9 次民事庭會議決議可資參照。經查，系爭車輛係於95
    年8 月出廠，迄至損害發生日即109 年4 月30日已逾行政院
    所頒固定資產耐用年數表之3 年耐用年限，其修復零件費用
    4,500 元以平均法計算折舊後僅餘殘價1,125 元，即為原告
    得請求被告賠償之系爭機車修復費用數額，逾此部分之主張
    ，則屬無據，不應准許。
　⒍不能工作之損失：
　　原告固主張其在寺院服務，寺院每月會給予生活費補貼（單
    金）10,000元云云，然所謂不能工作之損失，其本質乃所失
    利益之具現化（亦即實際存在此預期薪資收入，卻因受傷而
    無法獲得），故原告所得主張之不能工作損失係以其確實因
    傷而短少之收入為限，經查，原告於本院審理時自述其因為
    不好意思跟寺廟領取單金，故未向寺廟領取。是其是否本有
    工作收入，但因系爭傷害休養而受有短少之損害已屬有疑，
    本院依職權調取其稅籍資料亦全然查無其有何在高雄寺廟之
    薪資所得，有其稅務電子閘門財產所有調件明細表在卷可稽
    （見本院卷證物袋），原告既不能提出其有於寺院服勞務獲
    取薪資之證明及薪資短少之具體證據，實難謂有因系爭傷害
    受有不能工作之損失，其主張被告應賠償不能工作之損失20
    ,000元即無理由，不予准許。
　⒎除疤雷射費用43,200元：
　　按將來之醫藥費，衹要係維持傷害後身體或健康之必要支出
    ，被害人均得請求加害人賠償，非以被害人已實際支出者為
    限（最高法院82年度台上字第681 號民事判決參照）。原告
    所受系爭傷害包含顏面部位傷勢，有治療之必要，已如前述
    ，又其左眉癒後疤痕位於臉部明顯之處，衡情一般人均足認
    影響外觀美容，復經醫囑認定仍需人工皮及除疤凝膠照護，
    及進行除色素沉著雷射、除疤飛梭雷射及修疤手術，業據提
    出阮綜合醫院診斷證明書為佐（見本院卷第107 頁），堪信
    原告亦有以醫學美容治療改善疤痕之必要，且合乎情理，自
    得請求被告賠償之。
　⒏精神慰撫金：
　　按不法侵害他人之身體、健康、名譽、自由、信用、隱私、
    貞操，或不法侵害其他人格法益而情節重大者，被害人雖非
    財產上之損害，亦得請求賠償相當之金額，民法第195 條第
    1 項亦有明文。又慰撫金之多寡，應斟酌雙方之身分、地位
    、資力與加害之程度，及其他各種情形核定相當之數額，該
    金額是否相當，自應依實際加害情形與請求人所受之痛苦及
    雙方之身分、地位、經濟狀況等關係決定之。經查，原告因
    被告之過失行為，致身體、健康權受有損害，精神上自受有
    相當程度之痛苦，是原告請求非財產上之損害賠償，自屬有
    據。本院審酌兩造自述之學歷、經歷及經濟狀況（見警卷警
    詢筆錄受詢問人欄及本件言詞辯論筆錄），並參酌兩造財產
    所得資料（見本院卷證物袋之稅務電子閘門財產所得調件明
    細表），及原告所受身體、精神上痛苦等一切情狀，認原告
    請求100,000 元之慰撫金，尚嫌過高，應以30,000元為適當
    。
　㈢末按保險人依本法規定所為之保險給付，視為被保險人損害
    賠償金額之一部分，被保險人受賠償請求時，得扣除之，強
    制汽車責任保險法第32條定有明文。原告已領取汽車強制責
    任保險理賠金63,035元之事實，有富邦產物保險股份有限公
    司111 年8 月1 日富保業字第1110008688號函在卷可參，從
    而，上開已給付之金額應自賠償數額中扣除，故原告尚得請
    求之金額應為186,692元（計算式：90,802元 ＋12,600元 ＋7
    2,000元＋1,125 元＋43,200元＋30,000元－63,035元＝186,692
    元）。
五、綜上所述，原告依侵權行為之法律關係，請求被告賠償＿元
    ，為有理由，應予准許。逾此範圍之請求，則屬無據，應予
    駁回。
六、本件係適用簡易訴訟程序所為被告敗訴之判決，依民事訴訟
    法第389 條第1 項第3 款規定，依職權宣告假執行。並依同
    法第436條第2 項適用第392 條第2 項規定，依職權宣告被
    告預供擔保，得免為假執行。
七、訴訟費用負擔之依據：民事訴訟法第79條。　　　
中　　華　　民　　國　　111 　年　　 8　　月　　30　　日
          　　　　高雄簡易庭  法　　　官  謝宗翰
以上正本係照原本作成。
如對本判決上訴，須於判決送達後20日內向本院提出上訴狀，同
時表明上訴理由；如已於本判決宣示後送達前提起上訴者，應於
判決送達後20日內補具上訴理由（均須按他造當事人之人數附繕
本）。
中　　華　　民　　國　　111 　年　　8 　　月　　30　　日
                              書  記  官  許弘杰